臺灣彰化地方法院民事裁定               
                                     110年度監宣字第47號
聲  請  人  鄧淑娟  



相  對  人  周來福  


關  係  人  周瑞霖  

            周家吟  

上列聲請人聲請監護宣告事件，本院裁定如下：
    主  文
宣告周來福（男、民國00年0月0日生、身分證統一編號：Z00000
0000號）為受輔助宣告之人。
選定鄧淑娟（女、民國54年7月日4生、身分證統一編號：Z00000
0000號）為受輔助宣告之人之輔助人。
程序費用由受輔助宣告之人負擔。
    理  由
一、聲請意旨略以：相對人周來福為聲請人鄧淑娟之配偶，往昔
    有酗酒之情況，更自中風後罹有自卑、憂鬱、妄想等症，且
    領有身心障礙證明，嗣於民國109年12月10日至鹿港基督教
    醫院（下稱鹿基醫院）精神科住院。目前相對人雖可自理如
    飲食及盥洗等一般性、日常性之事務，但有時仍會呈現發獃
    之狀態，致其有不能為意思表示或受意思表示之情事。又相
    對人過往曾一怒之下陳稱要賣房，然房貸係由聲請人獨自繳
    納，故擔憂相對人會無故出賣房屋，爰此依法聲請對相對人
    為監護之宣告，並請求選定聲請人為監護人，同時指定相對
    人之長女周家吟為會同開具財產清冊之人；若相對人未達監
    護宣告程度，則請為輔助宣告，並以聲請人為輔助人等語。
二、按對於因精神障礙或其他心智缺陷，致其為意思表示或受意
    思表示，或辨識其意思表示效果之能力，顯有不足者，法院
    得因本人、配偶、四親等內之親屬、最近1年有同居事實之
    其他親屬、檢察官、主管機關或社會福利機構之聲請，為輔
    助之宣告，民法第15條之1第1項定有明文。次按受輔助宣告
    之人，應置輔助人；法院為輔助之宣告時，應依職權就配偶
    、四親等內之親屬、最近1年有同居事實之其他親屬、主管
    機關、社會福利機構或其他適當之人選定一人或數人為輔助
    人；法院為前項選定前，得命主管機關或社會福利機構進行
    訪視，提出調查報告及建議。輔助之聲請人或利害關係人亦
    得提出相關資料或證據，供法院斟酌；法院選定輔助人時，
    應依受輔助宣告之人之最佳利益，優先考量受輔助宣告之人
    之意見，審酌一切情狀，並注意下列事項：1.受輔助宣告之
    人之身心狀態與生活及財產狀況。2.受輔助宣告之人與其配
    偶、子女或其他共同生活之人間之情感狀況。3.輔助人之職
    業、經歷、意見及其與受輔助宣告之人之利害關係。4.法人
    為輔助人時，其事業之種類與內容，法人及其代表人與受輔
    助宣告之人之利害關係。民法第1113條之1第1項、同條第2
    項準用第1111條、第1111條之1分別定有明文。
三、查聲請人主張之事實，業據其提出戶籍謄本、相對人之身心
    障礙證明等件為證。又經本院在鑑定人衛生福利部彰化醫院
    （下稱彰化醫院）王鴻松醫師前訊問相對人，相對人對於本
    院點呼時有反應，對於訊問其年籍、身分證號碼、住所、子
    女人數、生活習慣及女兒職業等問題時，除身分證號碼不記
    憶外，其餘提問均能正確回應，而對於至鹿基醫院精神科就
    診一事，稱中風後連穿衣等庶務都不便，致其心情憂鬱，雖
    無幻覺及被害妄想，仍憂心遭人恥笑，而有用頭撞牆自殺之
    念頭，故被送至鹿基醫院，再轉院至鹿東醫院住院兩個月等
    語，有本院訊問筆錄在卷可按。再經本院囑託彰化醫院為鑑
    定，鑑定結果認：「醫學上的診斷：診斷名：輕度認知功能
    障礙。障礙程度：輕度」、「日常生活狀況：飲食、排泄、
    沐浴、更衣等，可以自理。」、「精神狀態：1.意識/溝通
    性：意識清楚，可溝通；2.記憶力：短期記憶力不佳（記3
    樣東西，只能記2樣）；3.定向力：時間定向感不佳，無法
    回答日期，地點定向感尚可；4.計算能力：減法不佳（31－1
    9＝？、28－7＝？）；5.理解‧判斷力：抽象思考差，但判斷力
    仍存；6.現在性格特徵：溫和；7.其他（氣氛‧感情狀態‧幻
    覺‧妄想‧異常行動等）：左側肢體動作較不便。」、「有關
    判斷能力判定之意見：對於管理處分自己財產有必要給予協
    助」、「回復可能性說明：相對人有長期飲酒史及腦部中風
    史，為失智症的高危險群，回復可能性偏低，建議可以降低
    生活中的危險因子，例如飲酒，並適時補充營養，治療內科
    疾病，參與認知活動，提供身體修復的養分及生活上的刺激
    ，減緩相對人認知退化的速度。」、「鑑定判定：1.基於受
    鑑定人有精神上之障礙（輕度認知功能障礙）其程度達輕度
    ，對於管理處分自己的財產有必要給予協助，回復之可能性
    偏低。2.精神障礙(其他心智缺陷)之程度，可為輔助宣告：
    為意思表示或受意思表示，或辨識其意思表示效果之能力，
    顯有不足。」等語，有彰化醫院民國110年4月21日彰醫精字
    第1100500147號公函所附成年監護（輔助）鑑定書在卷可稽
    ，堪認相對人因輕度認知功能障礙，致為意思表示或受意思
    表示，或辨識其意思表示之效果之能力，顯然不足。從而，
    本件聲請為有理由，應予准許，爰宣告相對人為受輔助宣告
    之人。
四、本件相對人業經輔助宣告，揆諸前揭規定，自應為其選定輔
    助人。又按聲請人所提出之同意書所載，相對人長子周瑞霖
    及相對人胞兄周清燕均同意由聲請人擔任相對人之監護人（
    輔助人）。本院審酌聲請人為相對人配偶，與相對人關係密
    切，且有擔任輔助人意願，並經親屬舉薦，佐以其於本院訊
    問時陳稱每日會至戶籍地照顧相對人，認由其擔任相對人之
    輔助人，應符合相對人之最佳利益，爰依前揭規定選定聲請
    人為相對人之輔助人。
五、又相對人長女周家吟雖自薦擔任會同開具財產清冊之人，然
    由民法第15條之2之規定可知，受輔助宣告之人並未喪失行
    為能力，且依法並未完全剝奪其財產處分權。再參酌同法第
    1113條之1規定，並無準用同法第1094條、第1099條及第109
    9條之1、第1103條第1項之規定，亦即受輔助宣告人之財產
    ，不由輔助人管理，輔助人對於受輔助宣告人之財產，並無
    規定須與經法院或主管機關所指定之人會同開具財產清冊。
    本件相對人之精神或心智狀況既尚未達應受監護宣告之程度
    ，而由本院對相對人為輔助之宣告，業如前述，揆諸上開說
    明，本件尚毋庸指定會同開具財產清冊之人，附此敘明。
六、爰依家事事件法第177條第2項、第164條第2項，裁定如主文
    。
中　　華　　民　　國　　110 　年　　5 　　月　　4 　　日
                  家事法庭   法　官 梁晉嘉
上列為正本係照原本作成。  
如對本裁定抗告，須於裁定送達後10日內向本院提出抗告狀。
中　　華　　民　　國　　110 　年　　5 　　月　　4 　　日
                            書記官  韓尚諭